臺灣高雄地方法院交通事件裁定　　　　96年度交聲字第917號
原處分機關　高雄市政府
異　議　人
即受處分人　甲○○
上列異議人即受處分人因違反道路交通管理處罰條例案件，對於
高雄市政府民國96年9 月26日所為之處分（原處分：高市府交裁
字第32－V00000000 號），聲明異議，本院裁定如下：
    主  文
原處分撤銷。
甲○○汽車駕駛人，行經有燈光號誌管制之交岔路口闖紅燈，處
罰鍰新臺幣伍仟肆佰元，並記違規點數參點。
    理  由
一、異議意旨略以：異議人即受處分人甲○○於民國96年2月5日
    下午行經台26號公路由北向南行駛，突然有一警車由左後方
    切入要求停車，並告知異議人於前方路口闖紅燈，異議人詢
    問何路口闖紅燈？當時警車於何處？是否有照片或任何書面
    資料？其中一員警答以業績壓力，要求異議人提出駕、行照
    ，異議人為免增添諸多困擾，取出駕、行照供員警登載，並
    告知請儘速依程序通知書面異議人答辯及陳情不合理之處，
    無奈逾7 個月竟裁決要求繳納新臺幣（下同）5,400 元，且
    警方竟以業績壓力而如此取締所謂闖紅燈，實無理由，請求
    撤銷原處分云云。
二、按汽車駕駛人，行經有燈光號誌管制之交岔路口闖紅燈者，
    處新臺幣（下同）1,800元以上5,400元以下罰鍰，並記違規
    點數3 點，道路交通管理處罰條例第53條第1 項及第63條第
    1 項第3 款分別定有明文。又按當場舉發者，應填記駕駛人
    或行為人姓名、性別、出生年月日、地址、身分證統一編號
    及車主姓名、地址、車牌號碼、車輛種類。被查獲之駕駛人
    或行為人為受處分人時，應於填記通知單後將通知聯交付該
    駕駛人或行為人簽名或蓋章收受之；拒絕簽章者，仍應將通
    知聯交付該駕駛人或行為人收受，並記明其事由及交付之時
    間；拒絕收受者，應告知其應到案時間及處所，並記明事由
    與告知事項，視為已收受。另道路交通管理處罰條例所定罰
    鍰之處罰，受處罰人接獲違反道路交通管理事件通知單後，
    於15日內得不經裁決，逕依第92條第3 項之罰鍰基準規定，
    向指定之處所繳納結案，不服舉發事實者，應於15日內，向
    處罰機關陳述意見，其不依通知所定期限前往指定處所聽候
    裁決，且未依規定期限繳納罰鍰結案或向處罰機關到案陳述
    意見並聽候裁決者，處罰機關應依基準表於舉發違反道路交
    通管理事件通知單送達且逾越應到案期限60日之3 個月內，
    逕行依最高額裁決之，道路交通管理處罰條例第9 條第1 項
    ，違反道路交通管理事件統一裁罰基準及處理細則第11條第
    1 項第1 款及第44條第1 項，違反道路交通管理事件統一裁
    罰基準表分別定有明文。
三、經查：
  (一)異議人即受處分人甲○○於96年2月5日13時30分許，駕駛車
    牌號碼E4-9893 號自用小客車，行經台26線與南光路之有燈
    光號誌管制之路口，嗣經員警在台26線上之核三廠附近攔停
    以闖紅燈之由當場舉發，異議人就員警當場開具之罰單簿冊
    交予異議人簽收，為異議人當場拒絕簽收等情，業據異議人
    於本院訊問時陳明綦詳（見本院卷第19頁），核與證人即屏
    東縣政府警察局恆春分局龍水派出所警員乙○○於本院具結
    證述等情相符（見本院卷第17頁），並有屏東縣政府警察局
    舉發違反道路交通管理事件通知單、高雄市○○○○道路交
    通管理事件裁決書1 紙在卷可稽。又異議人雖拒絕簽收本件
    違規單，但該違規單既已記載異議人應到案時間及處所，並
    記明事由與告知事項，且由警員乙○○交付予異議人簽收之
    可資收領之狀態下，並經員警告知可依法對該違規紅單提出
    申訴下，依據上開違反道路交通管理事件統一裁罰基準及處
    理細則第11第1 項第1 款規定，視為異議人業已收受該違規
    單。
  (二)又異議人以上開情詞置辯，惟據證人乙○○證稱：我係在行
    經台26線與南光路口時發覺異議人違規闖紅燈，該路口是丁
    字路口，當時我的位置是在南光路上，距離路口約5 公尺，
    那個方向是綠燈，我看到銀色的E4-9893 號自用小客車（即
    異議人車輛）闖紅燈，從我面前開過去，我當時坐在警車駕
    駛座，隨即右轉跟隨在該部車後面，示警要求異議人停車，
    異議人就停在核三廠前面，我就告知異議人，他於前面的那
    個路口闖紅燈，當時台26線核三廠處前面交通號誌亦是紅燈
    ，我將異議人攔下時，已告知異議人是闖前1 個紅燈，也就
    是台26線與南光路之紅燈，我並沒有跟異議人講開單是基於
    業績壓力，上開交岔路口之燈號是正常運作，當日是與所長
    一起執行取締等語（見本院卷第17至18頁），此核與異議人
    於本院訊問時自承當日執勤員警係乙○○，員警係在核三廠
    前將其攔下，以闖紅單為由開單，異議人之車輛係屬銀色，
    員警所指違規路口之號誌係正常運作；另於交通違規陳述單
    陳述當日警車由左後方切入要求停車，並已告知異議人係在
    前方路口闖紅燈等情（見本院卷第5 頁）均相一致，是異議
    人當庭辯稱員警未知係何路口闖紅燈之情，顯與事證不符。
    又證人乙○○既於本院到庭具結作證，衡情，本件舉發與其
    本身並無利害關係，渠當無甘冒偽證重責，而故為不利於異
    議人證述之必要；且本件為當場攔截舉發（雖抗告人拒簽舉
    發違反道路交通管理事件通知單），當較「當場不能或不宜
    攔截製單舉發」，而為逕行舉發之方式，減少誤認之可能。
    況證人乙○○舉發時間為中午時分，天色應屬明亮，且證人
    乙○○既在發覺後立即尾隨異議人之違規車輛，並能當庭結
    證指明異議人違規車輛之車號及顏色，顯無誤認車號、顏色
    之虞，足認證人乙○○所陳渠在南光路上發現異議人違規闖
    紅燈後，迅即右轉將異議人攔停於核三廠處執行取締違規勤
    務等情，應堪信為真實。
  (三)異議人雖以員警開單時有告知係因業績壓力，且開單時如驚
    弓之鳥，質疑舉發不當云云（見本院卷第15、18頁）。惟異
    議人並未提出任何證明方法以證所述屬實，所陳又為證人乙
    ○○當庭所否認，礙難信其所述為真。而證人乙○○究竟當
    時有無任何業績壓力，核與異議人是否違規闖紅燈係屬二事
    ，異議人執此置辯並無違規云云，亦不可採。況由異議人供
    陳如當時證人乙○○警車係停於交岔路口5 公尺處，其應可
    以看到警車在該處，就不會闖紅燈云云，顯見其非否認有闖
    紅燈之事實，僅係以不知警車所在位置及員警是否因業績壓
    力而開單置辯，足見異議人所辯，僅係卸責托詞，要無足採
    。異議人確有如舉發違反道路交通管理事件通知單所載之違
    規事實，應可認定。
  (四)又本件固除警員乙○○之證詞外，無照片或其他證據以證明
    異議人闖紅燈，然異議人闖紅燈之違規行為，已據證人乙○
    ○在本院結證明確，若謂公務員一切行政行為均需預留證據
    以證其實，則國家行政勢必窒礙難行，且按汽車駕駛人之行
    為有下列情形之一，當場不能或不宜攔截製單舉發者，得逕
    行舉發：一闖紅燈或平交道。二搶越行人穿越道。三在道路
    收費停車處所停車，不依規定繳費。四不服指揮稽查而逃逸
    ，或聞消防車、救護車、警備車、工程救險車之警號不立即
    避讓。五違規停車或搶越行人穿越道，經各級學校交通服務
    隊現場導護人員簽證檢舉。六行經設有收費站、地磅之道路
    ，不依規定停車繳費或過磅。七經以科學儀器取得證據資料
    證明其行為違規，道路交通管理處罰條例第7 條之2 第1 項
    定有明文，依該條規定除經以科學儀器取得證據資料證明其
    行為違規得逕行舉發外，其餘雖無以科學儀器取得證據資料
    證明之闖紅燈或平交道等違規行為，亦得逕行舉發，是縱裁
    決機關僅能由員警證明異議人闖紅燈之違規行為，而未能提
    出照片或其他證據證明，亦難認其未盡舉證責任，而遽認裁
    決機關之處分不當，異議人指稱未提出照片等為證云云，亦
    不足採。
　(五)又本件異議人駕車行經有燈光號誌管制之交岔路口闖紅燈，
  　，且逾越應到案期限60日繳納罰鍰結案或向處罰機關到案陳
    述意見並聽候裁決者，原處分機關援引前開規定，裁處異議
    人罰鍰共計5, 400之罰鍰，固非無見，惟受處分人違反道路
    交通管理處罰條例第53條第1 項規定部分，依同條例第63條
    第1 項第3 款規定，除依前開條文科處罰鍰外，應記違規點
    數3 點，然原處分機關對於此部分漏未依同條例第63條第1
    項第3 款之規定，並予記違規點數3 點，則原處分就此部分
    顯有未當，自應由本院撤銷原處分，並對上開違規行為，以
    道路交通管理處罰條例第53條第1 項、第63條第1 項第3 款
    之規定，裁處罰鍰5,400 元，並記違規點數3 點，以資適法
    。
據上論斷，應依道路交通案件處理辦法第20條，道路交通管理處
條例第53條第1 項、第63條第1項第3款，裁定如主文。
中　　華　　民　　國　　96　　年　　11　　月　　13　　日
                  交通法庭    法　官  楊淑珍
以上正本證明與原本無異。
如不服本裁定應於送達後5日內向本院提出抗告狀。
中　　華　　民　　國　　96　　年　　11　　月　　13 　日
                              書記官  林秀敏
